【裁判字號】    89,訴,1304
【裁判日期】    901004
【裁判案由】    商標異議
【裁判全文】
臺北高等行政法院判決                            八十九年度訴字第一三○四號
                              .
    原      告  瑞士商．克樂爾食品公司
                Knorr-N.
                Bahnhof.
    代  表  人  甲○○○○○○.
                Mitchel.
    訴訟代理人  陳長文律師
                蔡瑞森律師
    被      告  經濟部智慧財產局
    代  表  人  陳明邦（局長）
    訴訟代理人  乙○○
    參  加  人  美商‧泰森控股公司
                Tyson H.
                2210 Oa.
    代  表  人  詹姆士Ｇ‧艾尼.
                James G.
右當事人間因商標異議事件，原告不服行政院中華民國八十九年六月三十日台八十九
訴字第一九八一八號再訴願決定，提起行政訴訟，並經本院依職權裁定命參加人獨立
參加被告訴訟。本院判決如左：
    主  文
原告之訴駁回。
訴訟費用由原告負擔。
    事  實
一事實概要：緣參加人於民國（以下同，西元除外）八十六年七月三十一日以如附圖
  一所示之「"CHICKEN" Design」商標圖樣，指定使用於商標法施行細則第四十九條
  商品及服務分類表第二十九類之新鮮、冷凍、烹調、已分解、拍打、裹麵包屑及／
  或已調味之家禽肉或獸肉及包含新鮮、冷凍、烹調、已分解、拍打、裹麵包屑及／
  或已調味之家禽肉或獸肉之調理包商品，向被告（八十八年一月二十六日改制前為
  經濟部中央標準局）申請註冊，經列為審定第八一五八四三號商標，並公告於八十
  七年六月一日商標公報第二十五卷第十一期（以下稱系爭商標）。嗣原告於公告期
  間內，以系爭商標與其如附圖二所示之「CHICKEN DEVICE」著名商標圖樣（以下稱
  CHICKEN DEVICE商標或據以異議商標）近似，有違商標法第三十七條第七款及第十
  四款之規定，對之提出異議，經被告審查結果，以八十八年八月十二日中台異字第
  八八○六七三號商標異議審定書為異議不成立之處分。原告不服，向經濟部提起訴
  願，經該部以八十九年一月四日經（八九）訴字第八九○八五○一二號決定駁回，
  原告仍不服，向行政院提起再訴願，亦遭該院八十九年六月三十日台八十九訴字第
  一九八一八號決定駁回，遂提起行政訴訟，主張系爭商標有違商標法第三十七條第
  七款規定，並經本院依職權裁定命參加人獨立參加被告訴訟。
二兩造聲明：
  (一)原告聲明求為判決：
    1.再訴願決定、訴願決定及原處分均撤銷。
    2.命被告對參加人八十六年七月三十一日申請之「CHICKEN DEVICE」准予審定之
      商標事件（審定號數第八一五八四三號，公告於八十七年六月一日商標公報第
      二十五卷第十一期），應作成撤銷審定之行政處分。
    3.訴訟費用由被告負擔。
  (二)被告聲明求為判決：如主文所示。
  (三)參加人經本院通知，未到場為任何之聲明及陳述。
三兩造之爭點：
  系爭商標是否有違商標異議審定時商標法第三十七條第七款規定：「相同或近似於
  他人著名之商標或標章，有致公眾混淆誤認之虞者」不得申請註冊，而應予撤銷？
  (一)原告主張之理由：
    1.原告乃世界著名之跨國企業BESTFOODS（美商百事福公司，係康寶國際公司CPC
      International Inc.之前身，於西元二○○○年六月間與國際消費品大廠聯合
      利華Unilever合併）之子公司，自西元一九一二年推出其所研發之速食湯塊、
      速食湯粉產品，並以公司名稱特取部分設計成之「KNORR（Logo）」旗幟圖搭
      配一以抽象線條構成之公雞設計圖即「CHICKEN DEVICE」商標，使用於其產品
      包裝、產品目錄、對外宣傳資料、平面媒體廣告、電視廣告等物件上。產品廣
      為消費者愛用，暢銷世界一百一十餘國，已成為每戶家庭廚房中的必備調味用
      品，「CHICKEN DEVICE」之湯塊、湯粉，在歐美各國為相同產品中市場占有率
      第一或第二之領導品牌，尤其在亞洲之香港地區、中國大陸、日本、新加坡、
      菲律賓、泰國、越南之銷售亦居同業之冠。原告為周全保護「CHICKEN DEVICE
      」商標，早自西元一九五六年起即陸續在日本、英國、南非、墨西哥、阿根廷
      、巴西、智利、波多黎各、史瓦濟蘭、波紮那、南斯拉夫、納米比亞，尚比亞
      、馬爾他等多國取得商標註冊。原告早自西元一九七○年起即透過BESTFOODS
      集團旗下之臺灣康寶股份有限公司進口「CHICKEN DEVICE」商品至中華民國台
      灣市場銷售，廣為餐廳、旅館等專業廚師所採用，亦為一般家庭烹調美食之最
      佳良伴，各超市、便利商店、購物中心、全聯社等皆可見販售。原告除透過電
      視強檔節目密集廣告及平面媒體廣告強勢促銷該商標商品，並印製數萬份高湯
      食譜贈送消費者外，且於全省超市、小販、傳統市場舉辦試吃展售活動，並藉
      由康寶媽媽全省商品介紹及聯合促銷活動以強化其品牌知名度，使原告之「
      CHICKEN DEVICE」產品多年來一直為市場占有率最高之第一品牌（約百分之三
      十五點四），西元一九九七年在臺灣地區之銷售額為新台幣（以下同）一億三
      千萬元，一九九八年至今之銷售額更已達新台幣一億七千四百萬元，一般消費
      者一見該「CHICKEN DEVICE」商標即知係表彰原告之產品，在國內外已具有相
      當之知名度，難謂不為國內相關產品業者及一般消費者所知悉，有原告於行政
      爭訟程序提出之「CHICKEN DEVICE」商標於全球使用證據資料、商標註冊證、
      「CHICKEN DEVICE」商標商品於中國大陸及法國、義大利、波蘭等國家之廣告
      、型錄、外包裝盒，以及於巴西、阿根廷等南美國家之銷售發票等諸多文件資
      料、臺灣地區之使用資料、臺灣康寶股份有限公司所出具之聲明書、各國電視
      台播映之廣告錄影等可證。自原告所製作的廣告中不難發現，其產品或因各國
      所使用之語言文字不同而設計出不同之文字商標，唯一不變的乃是其「
      CHICKEN DEVICE」，不斷地出現在其電視廣告的片頭、片尾及廣告中的各式湯
      品及菜餚上方，並配合特有的「咕咕咕」雞叫聲，實給人極為鮮明而醒目之印
      象，此支廣告影片目前仍持續在台灣地區各大電視台中播放。
    2.所謂「著名商標或標章」係指商標或標章使用之情況已遍及全國相當廣泛範圍
      而已為通常或可能接觸其所使用相關商品之相當多數大眾所熟知者而言；而其
      認定應綜合該商標使用期間、地域範圍、銷售量、廣告、宣傳方式、數量、經
      銷管道及同業或消費者間之評價等因素，由商標專責機關就被告編印之「著名
      商標或標章認定要點」第五點所列證據判斷之。原告已竭其所能提出該認定要
      點所列之各種證據資料，包括銷售發票、行銷單據、進出口單據、銷售數額統
      計、國內外報章雜誌及電視等大眾媒體持續廣告、全國各地銷售據點及銷售場
      所販售情形、該商標創用年限及其持續使用證明、商標在國內、外註冊情形等
      ，被告未予詳查，即謂原告之「CHICKEN DEVICE」商標「難謂已為大眾所熟知
      」，一再訴願決定，又未盡詳查責任，僅復執原處分之詞，謂原告之「
      CHICKEN DEVICE」商標與其「康寶」或「KNORR Logo」合併使用，而致消費大
      眾對其認識未若「康寶」或「KNORR Logo」商標，因而認原告之「CHICKEN
      DEVICE」非為大眾知悉之著名商標，並無客觀事實及證據，顯有違法。
  3.據以異議商標以簡潔之線條所構成之公雞圖形，中間留白不加任何圖形或文字
     ，省略細部之描繪。雖該商標圖樣取材自自然界動物造形，惟以該種手法表現
      公雞圖形實極具獨特性。系爭商標亦以抽象線條描出公雞輪廓，且雞首之方向
      與據以異議商標並無二致，二者設計意匠完全相同，且外觀極為相似，是為近
      似之商標；此一事實亦已為經濟部於訴願決定書中所承認。衡諸原告之「
      CHICKEN DEVICE」商標於系爭商標申請註冊前（八十六年七月三十一日）即已
      為一夙著盛譽之商標，且已在多國獲准註冊專用之客觀事實，則參加人以近似
      之系爭商標，申請註冊於與原告產製之肉湯塊、肉湯粉產品類似之肉類與肉類
      調理包商品上，二者產品無論在原料、消費對象及銷售管道等皆屬類似商品（
      被告八十七年十二月編印之「商品及服務類似組群參考資料」第一百二十七頁
      參照），客觀上自有造成消費者混淆誤認為原告產品而誤購之情事，系爭商標
      有現行商標法第三十七條第七款規定之適用，自不待言。
    4.商標法中關於「著名商標」之認定，不應僅限於國內之使用證據資料；「著名
      商標」縱與它標章合併使用，亦不影響其知名度：被告及一再訴願決定對於原
      告所提呈之使用證據資料，或謂據以異議商標世界各國之註冊一覽表及註冊證
      影本僅屬靜態權利之取得，或謂香港地區及菲律賓等相關銷售發票、宣傳海報
      並非在我國境內使用，因而全盤否定其證據力。惟我國近年來出國旅遊、購物
      者眾，已達每年百萬人次，尤以前往香港、中國大陸及東南亞臨近地區為大宗
      ，難謂國人對於行銷全球多年之據以異議商標商品無所知悉。再者，香港地區
      與我國長期關係密切，往來頻繁，前往香港過境轉機者眾；菲律賓等國之外籍
      勞工在台生活或從事幫傭、烹飪等工作時，習慣選購其已熟悉之產品，並進一
      步將之帶進一般家庭中，被告實不應拘泥商標使用僅限於國內行銷始予承認。
      況且據以異議商標商品早自西元一九七○年起即進入國內市場廣泛銷售，亦難
      謂僅在國外始屬知名。又原處分及一再訴願決定謂：原告於台灣地區銷售產品
      時所使用之產品型錄、外包裝、雜誌廣告、電視廣告錄影帶、發票影本等，除
      據以異議商標外，皆配合有「康寶」、「康寶雞湯塊」或「康寶雞粉」等字樣
      ，是以一般消費者所認識者當為「康寶」商標，而據以異議商標僅係表彰多樣
      商品種類云云。惟所謂「商標」乃是指任何足以使一般商品購買人認識其為表
      彰商品或服務來源之標幟，不論文字、圖形、顏色組合，甚或人物肖像或外包
      裝形狀都能作為商標之一部分，一般業者常會針對商品之內容及特性設計圖形
      或文字商標，以吸引消費者注意、加深對產品之印象，不能因此種商標與所使
      用之商品有所關聯，即謂非商標之使用，而應綜合該類產品之市場習慣及該商
      標實際使用態樣等因素判斷之，此由原告與「CHICKEN DEVICE」商標同一系列
      之「OX DEVICE」及「PIG HEAD DEVICE」已獲被告核准註冊為第八二七四四九
      及八二七四五○號商標之事實即可得知。原處分及一再訴願決定不查市場實際
      情況，僅以原告所呈送在台灣地區關於「CHICKEN DEVICE」商標使用證據中，
      多配合有原告在台之公司標章「康寶」二字，即謂據以異議之「CHICKEN
      DEVICE 」並非商標，或否認該等文件為「CHICKEN DEVICE」已為我國境內知
      名商標之證據，不但不符原告設計該商標之原意及商場促銷產品實際運作情形
      ，更有違市場交易秩序，均不應予以維持，請判決如訴之聲明。
    5.證據：提出據以異議商標商品在香港地區之銷售發票及雜誌廣告、在菲律賓之
      宣傳海報、BESTFOODS集團西元一九九四年至一九九七年年報及BESTFOODS集團
      介紹、商標註冊一覽表及部分註冊證、日本、英國、南非、墨西哥、阿根廷、
      巴西、智利、波多黎各、史瓦濟蘭、波紮那、南斯拉夫、納米比亞，尚比亞、
      馬爾他等國獲准註冊之商標註冊證、在波蘭之雜誌廣告影本及產品型錄及相關
      銷售數額統計表、法國之產品外包裝盒、在義大利之產品外包裝盒、在巴西、
      阿根廷等拉丁美洲國家之銷售發票及市場占有率統計表、於我國銷售時使用之
      產品型錄、產品外包裝盒、宣傳單、宣傳小冊子、於西元一九九○至一九九五
      年間在臺灣地區之雜誌廣告、於西元一九九二年間在我國之電視廣告錄影帶乙
      捲、於臺灣銷售之發票、八十四年七月至八十八年三月間原告於我國各大超市
      、傳統市場舉辦之試賣促銷活動及展示陳列架之照片十八張、於台灣地區及中
      國大陸地區銷售時之產品型錄、宣傳單、宣傳吊牌、貼紙、西元一九九六年七
      月份之「caterplon」期刊、原告於八十七年間在我國促銷之宣傳單、折價券
      、八十九年為促銷品所舉辦之烹飪比賽宣傳海報及報名表、原告西元一九九九
      年公司年報、由臺灣康寶股份有限公司所出具之聲明書等影本及西元一九九○
      年至一九九五年間於台灣地區及世界各國電視台播映之廣告錄影帶乙支。
  (二)被告主張之理由：
    1.按商標圖樣有「相同或近似於他人著名之商標或標章，有致公眾混淆誤認之虞
      者」，不得申請註冊，為本件商標異議審定時商標法第三十七條第七款前段所
      明定。所謂「著名之商標或標章」，指有客觀證據足以認定該商標或標章已廣
      為相關事業或消費者所普遍認知者。而商標或標章是否屬著名之商標或標章，
      自應就客觀事實認定之。
    2.本件原告固主張據以異議之商標為著名之商標，參加人以構成近似之商標，指
      定使用於性質類似之商品，有前述法條規定之適用。惟本件就原告所檢附之證
      據觀之，據以異議商標註冊一覽表及註冊證影本，乃係權利取得概況；BEST
      FOODS集團西元一九九四年至一九九七年年報及集團介紹影本並非商標具體使
      用資料；另原告所檢送據以異議商標在香港地區之銷售發票及雜誌廣告影本與
      在菲律賓之宣傳海報影本，及由台灣康寶股份有限公司所出具，聲明據以異議
      商標主要使用於產品外包裝、對外宣傳單、小冊子、產品目錄、平面媒體廣告
      、電視廣告，並配合「康寶」商標一起使用，且其所表彰之商品在台灣地區相
      同產品之市場占有率為三十五點四，乃市場占有率最高之領導品牌之證明書，
      以證明據以異議商標使用情形之證據資料，佐以據以異議商標商品於台灣地區
      銷售時使用之產品目錄，其封面上方特別標明「康寶」二字列於「產品目錄」
      之上，而下方所列之各商標並無據以異議商標，再觀其內頁之產品皆於上方列
      明「康寶鮮高湯」、「康寶雞粉」、「康寶湯塊」，又產品外包裝左上方有明
      顯之「康寶」二字，並註記表示為註冊商標之Ｒ記號、宣傳單、宣傳小冊子皆
      標明「康寶雞粉」、「康寶湯塊」，至西元一九九○至一九九五年間在台灣地
      區之雜誌廣告影本之簡介文中皆敘明所售者為「康寶雞粉」，而西元一九九二
      年間在台灣地區之電視廣告錄影帶，其片名載明為「康寶雞湯塊」，另於台灣
      銷售之發票影本，亦有載明所售者為「康寶雞湯塊」、「康寶雞粉」，其他僅
      載明為「雞湯塊」，再觀諸前述證據可知，據以異議商標商品係使用「康寶」
      作為商標所表彰之多樣商品中之一種，參酌據以異議商標僅係使用在與其圖樣
      有關連之「雞湯塊」、「雞粉」等商品，且原告其他之「牛肉湯塊」、「排骨
      湯塊」亦使用相關家禽動物圖樣等情形，據以異議商標圖樣予消費者之印象或
      係為其所販售商品之表徵，一般消費者所認識者當為「康寶」商標，又除再訴
      願程序時所檢送之世界各國電視廣告錄影帶及期刊、宣傳資料及期刊、宣傳資
      料、年報影本等證據資料，行政院台八十九訴字第一九八一八號決定書，亦指
      明仍係將據以異議之商標與「康寶」商標合併使用，並無原告單獨使用「
      CHICKEN DEVICE」商標之使用資料，是就原告所檢附之證據，尚難謂據以異議
      之商標，係屬已廣為相關事業或消費者所普遍認知之著名商標，自無首揭法條
      規定之適用。原處分洵無違誤，請駁回原告之訴。
    理  由
一查參加人經本院依行政訴訟法第四十二條第一項規定，依職權裁定命其獨立參加被
  告訴訟，而未為參加，依同法第四十七條規定判決對參加人亦有效力，合先敘明。
二按商標圖樣相同或近似於他人著名之商標或標章，有致公眾混淆誤認之虞者，不得
  申請註冊，固為本件商標異議審定時商標法第三十七條第七款前段所規定。惟所稱
  著名之商標或標章，係指有客觀證據足以認定該商標或標章已廣為相關事業或消費
  者所普遍認知者而言。
三參加人於八十六年七月三十一日以系爭商標圖樣，指定使用於商標法施行細則第四
  十九條商品及服務分類表第二十九類之新鮮、冷凍、烹調、已分解、拍打、裹麵包
  屑及／或已調味之家禽肉或獸肉及包含新鮮、冷凍、烹調、已分解、拍打、裹麵包
  屑及／或已調味之家禽肉或獸肉之調理包商品，向被告申請註冊，經列為審定第八
  一五八四三號商標，並公告於八十七年六月一日商標公報第二十五卷第十一期。嗣
  原告於公告期間內，以系爭商標與其據以異議商標圖樣近似，有違商標法第三十七
  條第七款及第十四款之規定，對之提出異議，經被告審查結果，以依原告檢送之資
  料觀之，其中「CHICKEN DEVICE」商標註冊一覽表及註冊證影本，乃靜態權利取得
  概況，BESTFOODS集團西元一九九四年至一九九七年年報及集團介紹影本，並非商
  標具體使用資料，而「CHICKEN DEVICE」商標在香港地區之銷售發票及雜誌廣告影
  本暨在菲律賓之宣傳海報影本，並非於我國之使用資料；台灣康寶股份有限公司所
  出具原告之「CHICKEN DEVICE」商標商品於台灣地區銷售額、廣告費用、市場占有
  率之聲明書，固聲明「CHICKEN DEVICE」商標主要使用於產品外包裝、對外宣傳單
  、小冊子、產品目錄、平面媒體廣告、電視廣告，並配合「康寶」商標一起使用，
  且其所表彰之商品在台灣地區相同產品之市場占有率為三十五點四，乃市場占有率
  最高之領導品牌云云，惟佐以「CHICKEN DEVICE」商標商品於台灣地區銷售時使用
  之產品目錄，其封面上方係標列康寶二字於產品目錄四字之上，而下方所列之各商
  標並無據以異議商標，再觀其內頁之產品皆於上方列明「康寶鮮高湯」、「康寶雞
  粉」、「康寶湯塊」，又產品外包裝左上方有明顯之康寶二字，並註記表示為註冊
  商標之Ｒ記號，宣傳單、宣傳小冊子皆標明「康寶雞粉」、「康寶湯塊」，至西元
  一九九○年至一九九五年間台灣地區之雜誌廣告影本之簡介文中皆敘明所售者為「
  康寶雞粉」，而西元一九九二年間在台灣地區之電視廣告錄影帶，其片名載明為「
  康寶雞湯塊」，於台灣銷售之發票影本，亦載明所售者為「康寶雞湯塊」、「康寶
  雞粉」，其他僅載明為「雞湯塊」，是據以異議商標商品僅係使用「康寶」作為商
  標所表彰之多樣商品中之一種。參酌據以異議商標僅係使用在與其圖樣有關連之雞
  湯塊、雞粉等商品，且原告之牛肉湯塊、排骨湯塊亦使用相關家禽動物圖樣等情形
  ，其予消費者之印象或所販售商品之表徵，當為「康寶」商標，此外並無原告單獨
  使用「CHICKEN DEVICE」商標之使用資料，就原告所檢附之證據，尚難謂據以異議
  之「CHICKEN DEVICE」商標已為相當廣泛範圍內相關公眾所共知之著名商標，自無
  商標法第三十七條第七款之適用。又原告固謂參加人為競爭同業，衡諸據以異議商
  標早於系爭商標申請註冊前即於全球長久廣泛使用之事實，難謂參加人無法從地緣
  、業務或銷售通道知悉據以異議商標之存在云云，惟並未具體檢證釋明參加人如何
  從地緣、業務或銷售通道知悉據以異議商標之存在，系爭商標亦無商標法第三十七
  條第十四款之適用等語，以八十八年八月十二日中台異字第八八○六七三號商標異
  議審定書為異議不成立之處分。
四原告不服，以其自西元一九一二年推出首創之速食湯塊、速食湯粉產品以來，即使
  用其名稱特取部分設計成之KNORR（Logo）旗幟圖搭配以抽象線條構成之公雞設計
  圖（「CHICKEN DEVICE」）於其產品包裝、目錄、宣傳資料上，且早於西元一九五
  六年起即以「CHICKEN DEVICE」商標陸續在英國、日本等國註冊，並持續廣泛使用
  ；在我國並配合中文「康寶」商標一起使用，於各大超市、便利商店、購物中心等
  皆可見該商品之販售，並透過電視媒體及平面媒體廣告強勢促銷，成為多年來市場
  占有率最高之產品，該商標已為一般消費者所熟知，參加人以設計意匠完全相同之
  公雞圖形作為系爭商標圖樣，並指定使用於相類似之肉類調理包等商品，有使消費
  者誤認與據以異議商標有所關聯而誤購之虞等理由，提起訴願，經濟部除持與原處
  分相同之論見外，並以系爭「CHICKEN DEVICE」商標圖樣與據以異議之公雞設計圖
  商標圖樣相較，固屬近似，然依原告所檢附之證據觀之，台灣康寶股份有限公司所
  出具之聲明書、產品目錄、西元一九九○年至一九九五年間台灣地區之雜誌廣告影
  本及西元一九九二年間在台灣地區之電視廣告錄影帶，其實際銷售使用時係將據以
  異議之公雞設計圖與台灣康寶股份有限公司之註冊商標「康寶」及原告另一註冊商
  標「Knorr」合併使用，予人印象較明顯者乃像中文「康寶」商標，故尚難謂據以
  異議之公雞設計圖商標已為我國境內相當廣泛內相關公眾所共知之著名商標等語，
  以八十九年一月四日經（八九）訴字第八九○八五○一二號決定駁回。
五原告仍不服，檢送世界各國電視廣告錄影帶及期刊、宣傳資料、年報影本等證據資
  料，提起再訴願，行政院亦持與原處分與訴願決定相同論見，並認原告所檢送之上
  開資料，仍係將據以異議之「CHICKEN DEVICE」商標與「康寶」商標合併使用，並
  無原告單獨使用「CHICKEN DEVICE」商標之使用資料，尚難謂據以異議之「CHICKEN
  DEVICE」商標已為相當廣泛範圍內相關公眾所共知之著名商標；再原告亦迄未具體
  檢證釋明參加人如何從地緣、業務或銷售通道知悉據以異議商標之存在，所訴核不
  足採等語，以八十九年六月三十日台八十九訴字第一九八一八號決定駁回之。
六原告起訴主張系爭商標有違商標法第三十七條第七款規定，此部分除一再訴願決定
  業已指駁論明外，經查：
  (一)依原告提出之證物二據以異議商標在菲律賓之宣傳海報，如附件一所示，自左而
    右依序為牛肉湯塊、蝦湯塊、雞湯塊、羅望子（豆科）湯塊四種產品，其外包裝
    分別以簡單線條劃出牛頭、蝦子、雞、豆莢等圖樣。該紙宣傳海報係於最上端標
    示其「Knorr」商標圖樣，強調「Knorr」商標，並未特別突顯據以異議商標。
  (二)再揆諸原告提出之證物十據以異議商標在我國銷售時所使用之宣傳單，如附件二
    所示，自左而右依序為雞湯塊、牛肉湯塊、排骨湯塊三種產品，其外包裝亦分別
    以簡單線條劃出雞、牛頭、豬頭等相關家禽動物圖樣。該紙宣傳單於最上端標示
    「什麼是康寶Knorr湯塊」，亦僅在強調「康寶Knorr」商標，未特別突顯據以異
    議商標。
  (三)由附件一、二可知，牛頭、蝦子、雞、豆莢、豬頭等相關家禽動物圖樣，僅係原
    告用以表彰其多樣商品之種類，使消費者看到包裝，即可分辨所購買者究為牛肉
    湯塊、蝦湯塊、雞湯塊、羅望子（豆科）湯塊或排骨湯塊而已，尚難以各該外包
    裝上有牛頭、蝦子、雞、豆莢、豬頭等相關家禽動物圖樣，即認均屬著名商標。
    雞湯塊僅係原告多樣產品中之一種，據以異議商標復為其多種相關家禽動物圖樣
    之一，原告提出之其他資料，雖均有據以異議之「CHICKEN DEVICE」商標圖樣，
    但其主要強調者仍為「康寶」「Knorr」商標圖樣，其予消費者之印象或所販售
    商品之表徵，當為「康寶」商標。
  (四)原告雖提出雞湯塊之廣告，主張其產品或因各國所使用之語言文字不同而設計出
    不同之文字商標，唯一不變的乃是其「CHICKEN DEVICE」，不斷地出現在其電視
    廣告的片頭、片尾及廣告中的各式湯品及菜餚上方，並配合特有的「咕咕咕」雞
    叫聲，實給人極為鮮明而醒目之印象，此支廣告影片目前仍持續在台灣地區各大
    電視台中播放等語。惟經本院於準備程序中當庭勘驗結果，該雞湯塊廣告於第一
    個畫面出現盒裝雞湯塊，外包裝右上角有「CHICKEN DEVICE」，中間介紹如何用
    一公升滾水煮用雞湯塊，最後畫面出現盒裝雞湯塊，右上角「CHICKEN DEVICE」
    作放大動畫，並有雞叫聲等情，業經載明於筆錄，上開廣告出現之外包裝既係於
    右上角有「CHICKEN DEVICE」，最後始作放大動畫兼雞叫聲，應係僅在強調其所
    販賣之商品係「雞」湯塊，而非其他種類之「牛」、「蝦」、「豬」、「羅望子
    」等湯塊。依上所述，消費者之印象應係販售「康寶」商標之雞湯塊，而非「
    CHICKEN DEVICE」商標之產品。至原告提出之「證明書」核係餐廳廚師所出具，
    尚難認符合消費者所普遍認知之要件，亦不足採為有利原告之認定。
  (五)此外，原告並未提出其單獨使用「CHICKEN DEVICE」商標之資料，憑以認定是否
    為著名商標。本件就原告所檢附之證據觀之，尚難謂據以異議之「CHICKEN
    DEVICE」商標，已為相當廣泛範圍內相關公眾所共知之著名商標，自無商標法第
    三十七條第七款之適用。從而，原處分就上述部分為異議不成立之處分，認事用
    法，並無違誤，一再訴願決定遞予駁回，亦無不當，均應予維持。另關於原告就
    系爭商標違反商標法法第三十七條第十四款部分，已不爭執，本院不另為審究，
    原告徒執前詞，聲請撤銷原處分及一再訴願決定，為無理由，應予駁回。
據上論結，本件原告之訴為無理由，爰依行政訴訟法第九十八條第三項前段，判決如
主文。
中    華    民    國      九十      年      十        月       四       日
                 臺 北 高 等 行 政 法 院   第 二 庭
                                審 判 長 法  官  王 立 杰
                                         法  官  黃 清 光
                                         法  官  陳 雅 香
右為正本係照原本做成。
如不服本判決，應於送達後二十日內，向本院提出上訴狀並表明上訴理由，如於本判
決宣示後送達前提起上訴者，應於判決送達後二十日內補提上訴理由書（須按他造人
數附繕本）。
中    華    民    國    九十        年      十        月      五      日
                                     法院書記官  鄭 聚 恩


司法院資訊處製作；財團法人民間司法改革基金會備份。
